【裁判字號】    87,上訴,2372
【裁判日期】    890329
【裁判案由】    違反麻醉藥品管理條例
【裁判全文】
臺灣高等法院刑事判決                          八十七年度上訴字第二三七二號
    上  訴  人
    即  被  告  甲○○
    選任辯護人  顏本源
右上訴人因違反麻醉藥品管理條例案件，不服臺灣板橋地方法院八十六年度訴字第三
００三號，中華民國八十七年二月二十四日第一審判決（起訴案號：臺灣板橋地方法
院檢察署八十六年度偵字第二四三九七號，移送併辦案號：八十七年度偵字第九三七
二號、八十八年度毒偵字第六四七號），提起上訴，本院判決如左：
    主  文
原判決關於連續非法吸用化學合成麻醉藥品部分撤銷。
甲○○連續施用第二級毒品，累犯，免刑。扣案吸食器貳個、安非他命拾包（合計共
重捌點陸公克），均沒收銷燬之；玻璃球參個、瓦斯噴燈壹支、燈泡參個、鏟子壹
支均沒
收之。
    事  實
一、甲○○於民國八十五年間因違反麻醉藥品管理條例案件，經台灣士林地方法院判
    處有期徒刑六月確定，嗣於八十六年八月三十日假釋縮刑期滿執行完畢，竟不知
    悔改，明知化學合成麻醉藥品安非他命係經行政院衛生署公告查禁，不得非法吸
    用，竟基於概括犯意，自八十六年十一月中旬某日起，至八十八年二月二十八日
    止，連續在台北縣板橋市○○路○段八十一巷五十五號之三住處內，非法吸用化
    學合成麻醉藥品安非他命。嗣分別於八十六年十二月一日在上開住處為警查獲，
    扣得其所有供吸用安非他命使用之吸食器二個；又於八十七年五月三日下午十一
    時五十分，在板橋市○○路○段八十一巷五十五號四樓為警查獲，扣得安非他命
    一包（重０．五三公克）及其所有供吸用安非他命使用之玻璃球三個，瓦斯噴燈
    一支，燈泡三個，鏟子一支；又於八十八年四月三十日下午五時十分，在台北市
    ○○○路三段三四一號二樓，再度為警查獲，扣得安非他命九包（八包部分：毛
    重八．四一公克，淨重六．九七公克；另一包部分：毛重一．０六公克，淨重０
    ．八六公克）。
二、案經臺北縣警察局移送台灣板橋地方法院檢察署檢察官偵查起訴暨台灣板橋地方
    法院檢察署移送併辦。
    理  由
一、訊據上訴人即被告甲○○迭於偵、審中對於右揭時地非法吸用安非他命等情均坦
    承不諱，並有扣得如事實欄所載之物品在案可稽，又於警訊時所採集之尿液經送
    驗結果，呈安非他命陽性反應，有台北縣衛生局煙毒檢驗成績書影本一紙（附在
    原審卷內）可稽。是本件事證明確，被告犯行堪以認定。
二、原審法院適用麻醉藥品管理條例第十三條之一第二項第四款之規定，予以論處罪
    刑，固非無見。然查：上訴人於犯罪行為後，毒品危害防制條例已於八十七年五
    月二十日公布，自同年月二十二日起施行，依該條例第二條第二項第二款、第十
    條第二項、第二十條第一項、第二項、第二十三條第一項、第三十五條第三款之
    規定，安非他命在其規範之第二級毒品之列，且犯之者必須先經由觀察勒戒程序
    ，經觀察勒戒後認有繼續施用毒品傾向者，由檢察官聲請法院裁定令入戒治處所
    施以強制戒治，其強制戒治期滿或交付保護管束期滿，即應為之免刑判決，是新
    法即毒品危害防制條例之規定，與上訴人行為時之舊法即麻醉藥品管理條例第十
    三條之一第二項第四款相比較，新法較有利於上訴人，自應適用該新法。原判決
    未及比較新舊法而依舊法論罪處刑即有不當，被告上訴意旨指摘原判決不當，為
    有理由，應由本院予以撤銷改判。
三、核被告所為，係犯毒品危害防制條例第十條第二項之罪。被告前經本院裁定交付
    觀察勒戒後，認有再繼續施用毒品傾向，經於八十七年十一月三十日再裁定令入
    戒治處所施以強制戒治一年，自八十七年七月二十七日起送臺灣臺北戒治所強制
    戒治，因屆滿三月，其成效經評定為及格，無繼續戒治之必要，本院乃於八十七
    年十一月十九日裁定停止戒治，所餘期間付保護管束，惟竟於保護管束期間，有
    吸用安非他命之行為，本院乃於八十八年三月二十六日以裁定撤銷其保護管束，
    並令入戒治處所施以強制戒治，茲於八十八年五月一日送執行，至八十九年一月
    十一日執行期滿，此有本院裁定二件、臺灣臺北戒治所報請停止戒治表、臺灣臺
    北戒治所受戒治人處遇成效報告表、戒治執行指揮書在卷可稽。揆諸前開說明，
    爰為免刑判決之諭知。
三、扣案之安非他命十包（一包重０．五三公克，八包毛重八．四一公克、淨重六．
    九七公克，一包毛重一．０六公克、淨重０．八六公克，合計淨重八．三六公克
    ）係毒品，吸食器二個則為其專供施用毒品之器具，不問屬於犯人與否，應依毒
    品危害防制條例第十八條第一項前段，諭知沒收併銷燬之。另扣案玻璃球三個、
    瓦斯噴燈一支、燈泡三個、鏟子一支，均為被告所有而供犯罪所用之物，為被告
    所自承，應依刑法第三十八條第一項第二款宣告沒收。
據上論斷，應依刑事訴訟法第三百六十九條第一項前段、第三百六十四條、第二百九
十九條第一項但書，毒品危害防制條例第十條第二項、第二十三條第一項、第三十五
條第三款、第十八條第一項前段，刑法第十一條前段、第二條第一項前段、第五十六
條、第四十七條、第三十八條第一項第二款，判決如主文。
本案經檢察官沈世箴到庭執行職務。
中     華     民     國    八十九   年       三       月     二十九     日
                             臺灣高等法院刑事第五庭
                                 審判長法  官  曾  德  水
                                       法  官  林  立  華
                                       法  官  楊  貴  雄
右正本證明與原本無異。
不得上訴。
                                       書記官  王  敬  端
中     華     民     國    八十九   年       三       月     三十一     日
附錄：本判決論罪科刑法條全文
毒品危害防制條例第十條第二項
施用第二級毒品者，處三年以下有期徒刑。


司法院資訊處製作；財團法人民間司法改革基金會備份。
